臺灣高等法院臺中分院民事判決　　　九十三年度上易字第二一五號
　　　上　訴　人　壬○○○
　　　上　訴　人　丁 ○ ○
　　　上　訴　人　丙 ○ ○
　　　上　訴　人　辛 ○ ○
　　　上　訴　人　庚 ○ ○
　　　上　訴　人　戊 ○ ○
　　　上　訴　人　己 ○ ○
　　　被上 訴 人　甲 ○ ○.
　　　法定代理人　乙○○○
右當事人間請求清償借款等事件，上訴人對於中華民國九十三年四月二十六日臺灣苗
栗地方法院九十二年度訴字第一六六號判決提起上訴，經本院於九十四年一月十一日
言詞辯論終結，判決如左：
      主      文
上訴駁回。
第二審訴訟費用由上訴人負擔。
      事實及理由
一、本件原判決所認定之事實及理由，經核並無不合，本院引用之（如附件）。
二、茲上訴人上訴聲明求為原判決廢棄，及廢棄部分被上訴人第一審之訴及假執行之
    聲請均駁回。其理由略以：上訴人之被繼承人楊福壽向合作金庫貸款新臺幣（下
    同）七十萬元由上訴人之被繼承人黃盛椿擔任連帶保證人之一，因合作金庫於民
    國（下同）七十七年間向黃盛椿求償而獲償十二萬四千零四十三元後，楊福壽因
    當時尚有其他債權人而不方便現身，故委由黃盛椿出面向銀行處理此筆借款，遂
    曾分別於七十七年七月十四日及七十八年三月十六日經由楊福壽之長女即上訴人
    丁○○各交付二十萬元予黃盛椿之母親即黃饒招妹，並由黃饒招妹轉交予黃盛椿
    ，以清償部分借款，有丁○○臺灣中小企業銀行存摺交易明細及黃饒招妹簽立收
    據二紙，在卷可稽。又楊福壽復於七十九年三月六日交付三十五萬元由黃饒招妹
    代收，併同前揭四十萬元，楊福壽共計為系爭七十萬元借款已交付七十五萬元予
    黃盛椿出面處理，此有協議書乙份，附卷可資參照。另楊福壽於七十四年間召開
    債權人會議，黃饒招妹代黃盛椿出席，上揭協議書雖由黃饒招妹具名，惟其亦有
    表見代理之適用，而對於黃盛椿發生效力，足證自七十九年三月六日以後黃盛椿
    對於楊福壽就系爭七十萬元借款，並無可行使求償權之情事存在。另參酌被上訴
　　人乙○○○曾在九十年五月八日及同年八月十三日分別向上訴人丁○○借款十萬
　　元及六萬元，此有丁○○竹南郵局提領紀錄可參，該二筆借款被上訴人乙○○○
　　迄至九十二年三月二十五日已清償完畢，可見若楊福壽未交付七十五萬元予黃盛
　　椿代為清償系爭七十萬元借款，則被上訴人黃廖運妺理應主張抵銷部分借款即可
　　，然其卻另行清償，有違經驗法則。縱認黃盛椿代償系爭七十萬元借款為真，惟
　　被上訴人所提出合作金庫之代償借款證明書所示「至八十一年十二月三十日止尚
　　欠本金五十八萬一千六百四十二元」乙節，核與臺灣新竹地方法院七十六年度執
　　字第八七九號強制執行事件分配表所示「臺灣省合作金庫，債權原本：六十二萬
　　七千二百六十八元，分配金額：十二萬一千九百九十三元，不足額：五十萬五千
　　二百七十五元」相出入，又代償借款證明書所示之八十六萬九千四百七十四元，
　　其範圍除本金五十八萬一千六百四十二元，尚包含利息二十三萬五千七百二十七
　　元以及違約金四萬七千一百四十五元，被上訴人請求償還之金額顯然將原來屬於
　　利息及違約金部分再加計遲延利息，於法自有未合云云。惟按當事人就其主張之
　　爭點，經法院整理並協議簡化爭點者，應受其拘束，民事訴訟法第二百七十條之
　　一，定有明文。查合作金庫之代償借款證明書及台灣新竹地方法院七十六年度執
　　字第八七九號強制執行程序局部清償之金額，業於原審九十三年一月九日準備程
　　序中經兩造整理協議並不爭執其真正，則兩造即應受拘束，不得另為相反之主張
　　，是上訴人抗辯合作金庫代償借款證明書所示尚欠本金五十八萬一千六百四十二
　　元與臺灣新竹地方法院七十六年度執字第八七九號強制執行事件分配表所示債務
　　不足額為五十萬五千二百七十五元相出入，即不可採。另上訴人雖稱楊福壽曾分
　　別於七十七年七月十四日及七十八年三月十六日經由楊福壽之長女即上訴人丁○
　　○各交付二十萬元予黃盛椿之母親即黃饒招妹，並由黃饒招妹轉交予黃盛椿，以
　　清償部分借款，並於七十九年三月六日交付三十五萬元由黃饒招妹代收，併同前
　　揭四十萬元，楊福壽共計已交付七十五萬元予黃盛椿以清償借款，有丁○○臺灣
　　中小企業銀行存摺交易明細及黃饒招妹簽立收據二紙、協議書乙份，在卷可稽；
　　惟查上訴人所提出之丁○○臺灣中小企業銀行存摺交易明細，僅能證明七十七年
　　七月十四日及七十八年三月十八日分別有二十萬元被提領，並無法證明確係交付
　　予黃饒招妹，且上訴人出示黃饒招妹所簽立之收據及協議書僅有黃饒招妹之印文
　　，且收據上之印文與協議書之印文明顯不同，並無法證明該印文之真正及係黃饒
　　招妹所親為，難認該收據及協議書為真，更無法證明楊福壽確有交付七十五萬元
　　予黃饒招妹係用以清償系爭借款。況且，若楊福壽確有交付七十五萬元予黃饒招
　　妹以清償借款，何以俟八十二年始由訴外人吳福來代黃盛樁向合作金庫清償連帶
　　保證債務，又楊福壽之債權人會議紀錄上有黃饒招妹之印章，是否經黃盛椿之授
    權，亦無法證明，又與嗣後代償銀行借款何關，均屬不明，自無表見代理之可言
    。上訴人上開所辯，顯不足採信。其執此指摘原判決不當，求予廢棄，為無理由
    ，應予駁回。
三、本件事證已臻明確，兩造所提其餘攻擊防禦方法及舉證，與判決結果不生影響，
    爰不逐項論述，併此敘明。
四、據上論結，本件上訴無理由，依民事訴訟法第四百四十九條、第七十八條，判決
    如主文。
中　　　華　　　民　　　國　　九十四　　年　　　一　　　月　　二十五　　日
~B1民事第三庭審判長法　官　陳照德
~B2　　　　　　　　法　官　曾謀貴
~B3　　　　　　　　法　官　陳成泉
右為正本係照原本作成。
不得上訴。
~B　　　　　　　　書記官　許哲禎
中　　　華　　　民　　　國　　九十四　　年　　　一　　　月　　二十七　　日
                                                                        Ｂ
